【裁判字號】    92,裁,274
【裁判日期】    920227
【裁判案由】    所有權登記
【裁判全文】
最  高  行  政  法  院  裁  定                    九十二年度裁字第二七四號
    抗  告  人  乙○○
    訴訟代理人  甲○○
右抗告人因與相對人基隆市安樂地政事務所間所有權登記事件，對於中華民國九十一
年一月十日臺北高等行政法院九十年度訴字第二九二六號裁定提起抗告，本院裁定如
左︰
    主  文
抗告駁回。
抗告訴訟費用由抗告人負擔。
    理  由
一、本件抗告意旨略謂：坐落基隆市○○區○○段八八九地號（重測前為鶯歌石小段
    一八二之三地號）土地（下稱系爭土地）於日據時期為抗告人之被繼承人陳紅英
    所有，今之登記簿卻登記為國有。相對人八十九年九月四日（八九）基安地所一
    字第七五三三號函及同年十一月二日（八九）基安地所一字第九一七六號函竟以
    原始文件已不存在為辯，顯非實在，應發還抗告人。抗告人各該函不服，循序向
    原法院起訴請求撤銷原訴願決定，並命相對人發還系爭土地暨移轉登記原法院裁
    定駁回，與法不合等等。
二、查原裁定係以：相對人八十九年九月四日（八九）基安地所一字第七五三三號函
    ，乃相對人就抗告人委任之九鼎綜合事務所函詢有關系爭土地於三十九年三月三
    十日登記為國有，管理機關為基隆市政府，其所為原因發生之法律依據乙案，查
    復依舊登記簿記載，系爭土地係於三十八年十二月三十一日代管期滿，依（）
    府民地字第四一三○號令以三十九年三月二十日地字五八四九號登記案登記為國
    有，由於原案已屆法定保存期限並已依法銷毀無案可稽，其所有權仍以現有登記
    為準。八十九年十一月二日（八九）基安第所一字第九一七六號函，乃相對人函
    請基隆市政府提供上開登記資料，經基隆市政府查復並未留有此案資料後，函轉
    答復抗告人委任之九鼎綜合事務所者。前開二函僅為單純之事實通知，尚不對外
    發生准駁之法律上效力，非行政處分，抗告人對之循序提起撤銷訴訟，顯非合法
    。又抗告人對於登記為國有之系爭土地，如主張為其被繼承人所有，據以請求相
    對人發還並移轉登記，涉私權爭執，應向普通法院訴請審理，不屬行政法院之權
    限，如主張登記為國有之處分違誤，請求塗銷，係課以義務訴訟，應經訴願程序
    ，此部分並未經訴願程序。是抗告人向原法院起訴，亦非合法。因而諭知駁回抗
    告人之起訴。經核並無不合。
三、按訴願決定書應附記，如不服決定，得於決定書送達之日起二個月內向高等行政
    法院提起行政訴訟。為訴願法第九十條所明定。其規定僅在教示行政救濟之期間
    ，至於提起之行政訴訟是否合法，仍應依行政訴訟法規定決之。本件抗告人不服
    基隆市政府中華民國九十年二月十二日（九○）基府秘法字第○一四二二三號訴
    願決定提起行政訴訟，並非合法，致遭原裁定駁回，已如前述。抗告人徒以訴願
    決定書記載其得提起行政訴訟，指原裁定駁回其訴為不合，並非可採。又抗告人
    如主張系爭土地為其被繼承人所有，本此所有權作用。起訴請求發還系爭土地及
    移轉所有權，為私權事項，已如前述，起訴自非合法。如主張其得依法申請塗銷
    系爭土地為國有之登記，在於請求相對人作成行政處分，原裁定說明其此一部分
    未經訴願程序，與其對於相對人上開函復不服之訴願程序，並不相同，難以認此
    部分已經訴願程序，其逕起訴為不合法，並無不合。其餘抗告意旨所指系爭土地
    為抗告人之被繼承人所有，遭國家侵權行為侵害等情，與原裁定認抗告人之起訴
    不合法無關，難資以為原裁定不合之論據。抗告難認有理由，應予駁回。
四、依行政訴訟法第二百七十二條、第一百零四條、民事訴訟法第四百九十二條第一
    項、第九十五條、第七十八條，裁定如主文。
中    華    民    國    九十二      年      二        月    二十七      日
                    最 高 行 政 法 院  第 一 庭
                                審 判 長 法  官      黃  綠  星
                                         法  官      彭  鳳  至
                                         法  官      蔡  進  田
                                         法  官      黃  璽  君
                                         法  官      廖  宏  明
右  正  本  證  明  與  原  本  無  異
                                         法院書記官  邱  彰  德
中    華    民    國    九十二      年      二        月    二十七      日


司法院資訊處製作；財團法人民間司法改革基金會備份。
